【裁判字號】    92,交上易,379
【裁判日期】    921009
【裁判案由】    過失傷害
【裁判全文】
臺灣高等法院刑事判決                          九十二年度交上易字第三七九號
    上  訴  人  臺灣桃園地方法院檢察署檢察官
    被      告  乙○○
右上訴人因被告過失傷害案件，不服臺灣桃園地方法院九十一年度交易字第四九六號
，中華民國九十二年六月十二日第一審判決（起訴案號：臺灣桃園地方法院檢察署九
十一年度偵字第一三七０四號），提起上訴，本院判決如左：
    主  文
原判決撤銷。
乙○○因過失傷害人，處拘役伍拾日，如易科罰金，以參佰元折算壹日。
    事  實
一、乙○○於民國九十一年六月一日十二時許，騎乘車牌號碼ＨＺＸ─六六九號機車
    ，沿桃園縣桃園市○○路由鶯歌鎮往桃園方向行駛，行駛至該路與樹仁三街無號
    誌交叉口時，欲左轉彎行駛樹仁三街時，適有丙○○騎乘車牌號碼ＢＶＶ─五Ｏ
    九號機車後載甲○，沿桃鶯路對向行駛至該處，欲直行通過該路口。乙○○本應
    注意機車行駛至交岔路口，轉彎車應讓直行車先行，而依當時情形，並無不能注
    意之情事，竟疏於注意，未讓丙○○之直行車先行通過，即貿然駕車左轉彎，致
    與行駛至無號誌交叉路口亦疏未減速慢行之丙○○之機車發生撞擊，丙○○、甲
    ○因而人車倒地，使丙○○受有左橈骨骨折、下額撕裂傷之傷害，甲○受有左肱
    骨骨折、左髖臼骨折之傷害。
二、案經丙○○、甲○訴請桃園縣警察局桃園分局報請臺灣桃園地方法院檢察署檢察
    官偵查起訴。
    理  由
一、訊據被告乙○○固不否認於前開時地與告訴人丙○○發生碰撞，並致告訴人丙○
    ○、甲○分別受有前開傷害之事實，惟矢口否認有何過失傷害之犯行，辯稱：當
    時伊已經完成轉彎之動作，且已經進入樹仁三街，是告訴人騎乘機車碰撞伊騎乘
    機車的排氣管，伊並無過失等語。
二、惟查右揭事實，業據告訴人丙○○指訴歷歷，並有道路交通事故調查報告表、照
    片、驗傷診斷書附卷可稽。被告雖辯稱當時伊已經完成轉彎之動作，且已經進入
    樹仁三街，是告訴人騎乘機車碰撞伊騎乘機車的排氣管云云。惟查被告與告訴人
    丙○○於檢察官偵查中均供稱：兩車於發生碰撞後，並未滑行等語（見本署九十
    一年八月十二日偵查筆錄），且依道路交通事故調查報告表及偵查卷第十二頁以
    下之現場照片顯示，現場並未發現有機車滑行之刮痕，    足見本件車禍發生後
    ，被告與告訴人之機車均未曾滑行一節，應可確認，再參以上開資料顯示肇事之
    後被告所駕駛之ＨＺＸ─六六九號機車係倒置於被告所欲左轉行駛之樹仁二街反
    方向車道上，亦即尚未過樹仁二街中間線，顯見被告尚未完成左轉。至於證人即
    警員丁○○於原審於九十二年四月二十三日至車禍事故現場勘驗時，雖研判稱被
    告從桃鶯路左轉樹仁三街，適告訴人丙○○騎乘機車行駛桃鶯路往鶯歌方向行駛
    ，被告應該已過路口中線完成左轉動作進入樹仁三街，被告騎乘之機車與告訴人
    丙○○騎乘之機車碰撞後倒地由桃鶯路往鶯歌方向滑行，且車禍當時告訴人騎乘
    之機車碰到被告機車右側排氣管後側，所以才會如道路事故調查報告表所示二部
    機車碰撞後倒地，二部機車由桃鶯路往鶯歌方向往前滑行等語，然查其係基於被
    告及告訴人之機車肇事之後均有滑行為論斷基礎，此與本件實情係車禍發生後，
    被告與告訴人之機車均未曾滑行，有如上述。故尚難遽採為有利於被告之認定，
    故被告辯稱本件車禍發生時，其騎乘之機車已經完成轉彎，而告訴人騎乘之機車
    則尚未進入交叉路口乙節，亦不足採信。再參以被告乙○○於法院審理中亦自承
    本件車禍發生伊與告訴人雙方均有過失等語（見原審第十八頁）。足見被告騎乘
    機車至上開無號誌交叉路口轉彎時並未讓對向之直行車先行。
三、按車輛行駛至交岔路口時，轉彎車應讓直行車先行，道路交通安全規則第一百零
    二條第一項第六款訂有明文。被告駕駛機車行駛於道路上自應注意上述道路交通
    安全規則之規定，而依當時又非不能注意之情形，竟疏未注意以致肇事，被告顯
    有過失。又被告之過失行為，與告訴人之受傷害間，具有相當因果關係，是其過
    失傷害犯行，堪以認定。雖告訴人丙○○騎乘機車行經上開交叉路口未減速慢行
    ，亦有疏失，然並不能解免被告過失之責。桃園縣區車輛行車事故鑑定委員會鑑
    定結果亦同此認定，認被告乙○○駕駛重機車左轉彎未讓直行車先行，告訴人丙
    ○○騎乘機車行經無號誌交叉路口未減速慢行，均為肇事原因，有鑑定意見書一
    份附卷可按。
四、核被告所為，係犯刑法第二百八十四條第一項前段之過失傷害罪嫌。被告一過失
    行為，致告訴人丙○○、甲○二人受傷，為想像競合犯，應從一重處斷。
五、原審未察，遽認被告駕車左轉並無任何違規行為，其對於本件車禍之突發事件並
    無預見防範及注意之可能，認其並無過失可言，因而為無罪之諭知，自有未當，
    檢察官提起上訴，指摘原判決不當，其上訴為有理由，爰由本院將原判決撤銷改
    判，並審酌被告之過失情節，本件車禍之發生被害人亦有過失及被告犯罪之動機
    、目的、手段、所造成之傷害、犯罪後尚未與告訴人和解，賠償告訴人損害等一
    切情狀，量處如主文第二項所示之刑，並諭知易科罰金之折算標準，以示懲儆。
據上論斷，應依刑事訴訟法第三百六十九條第一項前段、第三百六十四條、第二百九
十九條第一項前段，刑法第二百八十四條第一項前段、第五十五條、第四十一條第一
項，罰金罰鍰提高標準條例第一條前段、第二條，判決如主文。
本案經檢察官洪泰文到庭執行職務。
中      華      民      國    九十二    年      十      月      九      日
                              臺灣高等法院交通法庭
                                  審判長法  官  許  錦  印
                                        法  官  許  宗  和
                                        法  官  劉  壽  嵩
右正本證明與原本無異。
不得上訴。
                                        書記官  楊  妙  恩
中      華      民      國    九十二    年      十      月     十四     日
附錄本案論罪科刑法條全文：
刑法第二百八十四條第一項：
因過失傷害人者，處六月以下有期徒刑、拘役或五百元以下罰金，致重傷者，處一年
以下有期徒刑、拘役或五百元以下罰金。


司法院資訊處製作；財團法人民間司法改革基金會備份。
